【裁判字號】    98,家聲,60
【裁判日期】    980702
【裁判案由】    代管遺產之管理報酬費用等
【裁判全文】
臺灣桃園地方法院民事裁定              98年度家聲字第60號
聲  請  人  財政部國有財產局臺灣北區辦事處桃園分處
            （被繼承人乙○○之遺產管理人）
法定代理人  甲○○
代  理  人  蘇嘉
被繼承人    乙○○亡）生前最.
關  係  人  丙○○（亦為乙○○之遺產管理人）
上列聲請人聲請解任遺產管理人及酌定代管被繼承人乙○○遺產
之管理報酬費用等事件，本院裁定如下：
    主    文
聲請駁回。
程序費用新台幣壹仟元由聲請人負擔。
    理    由
一、聲請意旨略以：鈞院前依日盛國際商業銀行股份有限公司（
    下稱日盛銀行）之聲請，於民國94年01月11日以93年度財管
    字第46號民事裁定選任聲請人為被繼承人乙○○之遺產管理
    人，惟鈞院復受理新竹國際商業銀行股份有限公司（現更名
    為渣打商業銀行股份有限公司，下稱新竹商銀）之聲請，以
    93年度財管字第62號民事裁定重複指定關係人丙○○為被繼
    承人乙○○之遺產管理人。被繼承人乙○○遺有桃園縣龍潭
    鄉○○○段195-9 地號土地及其上第170 建號建物，業經新
    竹商銀聲請鈞院民事執行處以94年執字第21165 號拍賣抵押
    物強制執行事件執行完竣，並發還剩餘案款新臺幣（下同）
    300,015 元予關係人丙○○終結在案，另被繼承人乙○○所
    遺平帆實業有限公司之出資額部分，該公司全體股東同意公
    司解散並推舉關係人丙○○為清算人，綜上所述，被繼承人
    乙○○既有關係人丙○○為其遺產管理人並代為管理全部遺
    產，為免於遺產管理期間，肇生管理權責歧異，致損及遺產
    或權利人之權益，俾利事權統一，即無重複選定聲請人為遺
    產管理人之必要。另依財政部修訂之「代管無人承認繼承遺
    產作業要點」第14點第2 款規定，代管期間應負擔之稅費及
    其他必要費用在其遺產現金下支出，聲請人於代管遺產期間
    因管理之需要而墊付之費用為12,771元，及本案聲請程序費
    用1 千元，合計13,771元，為此請求本院裁定解任聲請人之
    遺產管理人職務及前開代管遺產之管理報酬等費用等語。
二、按遺產管理人得請求報酬，其數額由親屬會議按其勞力及其
    與被繼承人之關係酌定之。親屬會議不能召開或召開有困難
    時，依法應經親屬會議處理之事項，由有召集權人聲請法院
    處理之。關於遺產管理、分割及執行遺囑之費用，由遺產中
    支付之。民法第1183條、第1132條第2 項前段、第1150條前
    段固有明文。惟依民法第548 條第1 項規定，受任人應受報
    酬者，除契約另有訂定外，非於委任關係終止及為明確報告
    顛末後，不得請求給付。而遺產管理人管理被繼承人之遺產
    ，性質上係屬於委任契約之法律關係，則依民法第548 條第
    1 項規定委任報酬後付之原則，在遺產管理人受委任之事務
    尚未處理完畢前，自不得請求報酬。
三、經查，聲請人主張：本院前依日盛銀行之聲請，於94年01月
    11日以93年度財管字第46號裁定選任聲請人為被繼承人乙○
    ○之遺產管理人，惟本院嗣又受理新竹商銀之聲請，於94年
    03月24日以93年度財管字第62號民事裁定重複指定關係人丙
    ○○為被繼承人乙○○之遺產管理人，而被繼承人遺有桃園
    縣龍潭鄉○○○段195-9 地號土地及其上第170 建號建物，
    經新竹商銀聲請本院民事執行處以94年執字第21165 號拍賣
    抵押物強制執行事件執行完竣，並發還剩餘案款300,015 元
    予關係人丙○○終結在案；另被繼承人乙○○所遺平帆實業
    有限公司之出資額部分，該公司全體股東已同意公司解散並
    推舉關係人丙○○為清算人等事實，業據提出本院93年度財
    管字第46號及第62號之民事裁定各1 份、本院民事執行處94
    年執字第21165 號強制執行金額計算書分配表、經濟部函文
    、平帆實業有限公司股東同意書（同意解散並選任丙○○為
    清算人）等在卷為憑，足信為真。惟依聲請人代理人所述略
    以：在被繼承人之不動產經法院強制執行拍賣的程序中，聲
    請人並未收到任何通知，後來是聲請人發文請新竹商銀配合
    申請對被繼承人之不動產進行執行時，新竹商銀才函覆稱已
    經配合另一位遺產管理人丙○○辦理執行完畢了，且丙○○
    還領取了剩餘的案款；在執行程序中，執行處都是通知丙○
    ○並把她列為遺產管理人；被繼承人之債務並未全部清償完
    畢，因為日盛銀行當初向法院聲請選任遺產管理人，法院是
    選任聲請人為遺產管理人，但日盛銀行沒有抵押權，只有本
    票及本票裁定，所以想等日後在抵押權人聲請執行不動產的
    程序中再參與就好，沒想到等我們通知抵押權人執行時，才
    知道已經執行完畢了等語（詳見本院98年03月06日訊問筆錄
    ），是可知本件被繼承人之債務尚未全部清償完畢，再者，
    本件被繼承人之遺產經強制執行後尚餘300,015 元，依法於
    清償債權後若有剩餘，本應歸屬國庫（此觀本院前開選任遺
    產管理人之裁定主文及理由亦可明瞭），是遺產管理人丙○
    ○於收受前開執行剩餘案款後，依法本應將款項解交國庫，
    惟查丙○○似未將款項解交國庫，況如前述，被繼承人之債
    務尚未全獲清償，是以聲請人既經本院選任為被繼承人之另
    一遺產管理人，應仍負有為被繼承人管理上開遺產（如：向
    丙○○索回剩餘案款）及清償債務之相關任務，是以本院認
    為聲請人受委任之事務尚未處理完畢，尚不得請求解任，亦
    不得請求報酬。故本件聲請為無理由，應予駁回。
四、依非訟事件法第21條第1 項前段，裁定如主文。
中    華    民    國    98    年    7     月    2     日
                              家事法庭法  官  周玉
上列正本證明與原本無異
如對本裁定抗告須於裁定送達後10日內向本院提出抗告狀，並繳
納抗告裁判費新台幣1,000 元。
中    華    民    國    98    年    7     月    2     日
                                      書記官  張儷瓊

司法院資訊處製作；財團法人民間司法改革基金會備份。
